臺灣臺中地方法院民事判決　九十三年度再易字第一四號
　　再審原告　　極優異股份有限公司
　　法定代理人　洪仁哲
　　再審被告　　合作金庫銀行股份有限公司
　　法定代理人　梁成金
右當事人間請求再審之訴事件，再審原告對於本院民國九十三年二月二十七日九十二
年度簡上字第四一七號確定判決提起再審之訴，本院判決如左：
    主      文
再審之訴駁回。
再審訴訟費用由再審原告負擔。
    事實及理由
一、再審原告主張：(一)本院九十二年度簡上字第四一七三號第三人異議之訴事件確定
    判決（以下稱原確定判決）理由認定坐落臺中縣大里市○○段第五九六號、第六
    二二號、第六二三號及第六二四號土地（下稱系爭土地）上之未經辦理保存登記
    之鐵皮建物（即門牌號碼臺中縣大里市○○路○段四三三巷三一號，下稱系爭建
    物）非再審原告所有，再審原告無排除強制執行之權利等語，惟再審原告於民國
    七十五年三月十五日及四月二十一日與陳童荔英就系爭建物分別簽立土地租賃契
    約書（下稱系爭土地租約）及協議書（下稱系爭協議書），及八十六年四月三十
    日陳童荔英對臺中縣大里市公所之催告函（下稱系爭催告函），均足徵系爭建物
    為再審原告所興建而為再審原告所有，而系爭土地租約、協議書及催告函等證據
    於原確定判決法院事實審言詞辯論終結前即已存在，因年代久遠，再審原告遺忘
    而不知此證物，嗣後經友人提供始取得，且如經斟酌，再審原告應自可受較有利
    益之裁判，原確定判決就上開證據漏未斟酌，爰本於民事訴訟法第四百九十六條
    第一項第十三款之規定，就本院原確定判決提起再審之訴，求為將本院原確定判
    決廢棄，改判如再審聲明第二項所示等語。再審聲明：（一）本院臺中簡易庭九
    十二年度中簡字第一八八一號及本院九十二年度簡上字第四一七號確定判決均廢
    棄。（二）本院九十一年度執秋字第三六○○三號強制執行事件，就再審原告所
    有坐落臺中縣大里市○○段第五九六號、第六二二號、第六二三號、第六二四號
    土地上之建物所為之強制執行程序，應予撤銷。
二、本件未經言詞辯論，再審被告亦未提出書狀作任何聲明及陳述。
三、按民事訴訟法第四百九十六條第一項第十三款規定提起再審之訴，須當事人發現
    之證物，於前訴訟程序未經斟酌，且一經斟酌，即可受較有利之裁判者為相當，
    若該證物在前訴訟程序中已經斟酌，或縱經斟酌，亦不能受較有利之裁判者，即
    不得據以提起再審之訴。又按民事訴訟法第四百九十二條第一項第十一款（即現
    行民事訴訟法第四百九十六條第一項第十三款）所謂當事人發見未經斟酌之證物
    或得使用該證物，係指在前訴訟程序不知有該證物，現始知之，或雖知有此而不
    能使用，現始得使用者而言。最高法院十八年上字第七一○號及三十二年上字第
    一二四七號著有判例意旨可資參照。經查：
（一）再審原告主張其因年代久遠，遺忘系爭土地租約存在而未於原確定判決法院事
      實審言詞辯論終結前提出供斟酌等語，惟經本院調取本院九十一年度執字第三
      六○○三號民事執行卷宗核閱結果，再審原告於九十二年十月六日即具狀檢附
      系爭土地租約，而原確定判決第二審係於九十三年二月二十三日言詞辯論終結
      ，足徵再審原告於前訴訟程序即已知該證物之系爭土地租約存在，且未有不能
      提出使用之情事；又系爭土地租約內容並無任何空地出租之記載，縱經斟酌系
      爭土地租約，僅足證明陳童荔英與再審原告就系爭土地訂有租賃契約，尚不足
      以認定系爭建物為再審原告出資所興建，再審原告仍不能受較有利益之裁判，
      揭諸上開判例意旨，再審原告此部分謂有民事訴訟法第四百九十六條第一項第
      十三款之再審理由，自無可採。
（二）再審原告復提出系爭協議書，主張為其與陳童荔英協議系爭建物由再審原告取
      得所有權，且該證物於原確定判決法院前訴訟程序中未經斟酌等語。經查，系
      爭建物之門牌號碼於整編前為臺中縣大里鄉○○村○○鄰○○路八十巷四六號
      ，此據原確定判決於理由欄第四、（三）論述甚詳，惟系爭協議書第一項係記
      載坐落於臺中縣大里鄉○○○段四○─七七、七五、一三七、一○五、一二一
      、四九之土地及地上建物「大里鄉○○路八十巷四八號」，系爭建物與系爭協
      議書所記載之建物顯非屬同一建物，是系爭協議書縱經斟酌，亦不足認定再審
      原告取得系爭建物之所有權，再審原告仍不能受較有利之裁判，揭諸上開判例
      意旨，再審原告此部分謂有民事訴訟法第四百九十六條第一項第十三款之再審
      理由，亦無可採。
（三）又再審原告主張陳童荔英於八十六年四月三十日之系爭催告函亦為原確定判決
      漏未斟酌之證物等語。惟查系爭催告函僅係請求大里市公所更正系爭五九三、
      五九五、六二四、五九四地號等四筆土地之分區使用證明，並無任何關於系爭
      建物之記載，縱經斟酌，亦不足認定系爭建物為再審原告所有，再審原告仍不
      能受較有利益之裁判，揭諸上開判例意旨，再審原告此部分謂有民事訴訟法第
      四百九十六條第一項第十三款之再審理由，自無可採。
（四）再審原告另提出系爭建物之房屋稅繳款書及臺中縣稅捐稽徵處函稿等證物，惟
      此於原確定判決法院審理中已提出經斟酌，並為原確定判決理由第四、（一）
      項詳述此部分證據無從為再審原告有利認定之依據，是上開二證據，亦與民事
      訴訟法第四百九十六條第一項第十三款之要件未合，再審原告據以為本件再審
      理由，仍屬無據。
四、末按再審之訴顯無再審理由者，得不經言詞辯論，以判決駁回之，民事訴訟法第
    五百零二條第二項定有明文。綜上所述，原確定判決認事用法均無違誤，並無再
    審原告所述之再審理由，再審原告仍執陳詞指摘原確定判決有民事訴訟法第四百
    三十六條之七、第四百九十六條第一項第十三款之再審事由，提起本件再審之訴
    ，顯無理由，爰不經言詞辯論，逕以判決駁回之。
據上論結，本件再審之訴為顯無理由，依民事訴訟法第五百零二條第二項、第七十八
條，判決如主文。
中　　　華　　　民　　　國　　九十三　　年　　　八　　　月　　　九  　　日
                                    臺灣臺中地方法院民事第四庭
~B    審判長法　官　張惠立
~B          法　官　洪堯讚
~B          法　官　戴博誠
右為正本係照原本作成
不得上訴
中　　　華　　　民　　　國　　九十三　　年　　　八　　　月　　　九  　　日
~B      法院書記官　蔡秀珍
